【裁判字號】    96,上更(一),227
【裁判日期】    970130
【裁判案由】    妨害國幣懲治條例
【裁判全文】
臺灣高等法院高雄分院刑事判決     96年度上更(一)字第227號
上  訴  人
即  被  告  丁○○
選任辯護人  吳澄潔律師
            黃政雄律師
上  訴  人
即  被  告  丙○○
選任辯護人  單文程律師
上  訴  人
即  被  告  乙○○
選任辯護人  廖虹羚律師
上列上訴人等因妨害國幣懲治條例案件，不服臺灣高雄地方法院
93年度訴字第320 號中華民國93年4 月27日第一審判決（起訴案
號：臺灣高雄地方法院檢察署92年度偵字第25794 號、93年度偵
字第95、287 、1634號），提起上訴，判決後經最高法院發回更
審，本院判決如下：
    主  文
原判決關於丁○○、丙○○部分，及乙○○偽造幣券及定應執行
刑部分，均撤銷。
丁○○、丙○○共同意圖供行使之用，而偽造幣券，丁○○處有
期徒刑伍年肆月；丙○○處有期徒刑伍年；未扣案之偽造新版新
臺幣壹仟元紙鈔壹佰張，沒收之；扣案之偽造新版新臺幣壹仟元
紙鈔成品肆拾伍張、偽造新版新臺幣壹千元紙鈔半成品陸佰柒拾
柒張、裁紙機、紙張固定器、防偽線加工機各壹台、網版印刷油
墨陸瓶、網版用移印用油墨參瓶、小罐顏料壹瓶、樹脂壹瓶、長
尺壹支、美工刀壹支、刷板貳支、大片加工版模壹片、中片加工
版模參片、小片加工版模拾貳片、防偽線壹捆、電腦內儲存之偽
鈔版面軟體、紙張壹包、門號0000000000號、門號0000000000號
行動電話機各壹支，均沒收之。
乙○○幫助意圖供行使之用，而偽造幣券，處有期徒刑壹年肆月
，減為有期徒刑捌月。
    事  實
一、丁○○（綽號小波）、黃志豪（業經原審判刑確定）、張志
    偉（另案偵辦）及蔡旻晃（綽號茶壺，另案偵辦）等人，共
    同基於意圖供行使之用而偽造幣券之犯意聯絡，由蔡旻晃先
    於民國92年8 月下旬間，出資新臺幣（下同）25萬元向蔡長
    享（因案偵辦）購買製造偽鈔所用之進口紙、網版、燙金機
    、防偽線、油漆、電腦偽鈔圖版光碟片（已掃瞄好之新版千
    元、五百元鈔版面及新版千元鈔網版）、半成品偽鈔及相關
    製造技術，蔡長享並於同年8 月下旬某日，在高雄市苓雅區
    某汽車旅館內教授丁○○、黃志豪、張志偉及蔡旻晃製造偽
    鈔之技術，當日教授完成後，丁○○、黃志豪、張志偉及蔡
    旻晃即將購得之上開製造偽鈔所用器具置放在蔡旻晃以張志
    偉名義所承租位於高雄市○○路與和平路某大廈25樓之租處
    內，並以該租處作為印製偽鈔之場所，再由丁○○、黃志豪
    、張志偉與蔡旻晃分別至不詳地點購買網版、油墨、紙張等
    原料，在上開租處內先由丁○○負責從電腦軟體中以每次印
    製正、反面新版千元鈔之方式做成半成品，再由蔡旻晃、黃
    志豪及張志偉將網版固定好，網版內放置油墨，把半成品偽
    鈔置於網版下用刷板刷一次後加以裁剪，並加工新版千元紙
    鈔左邊菊花圖樣、千元背面防偽線後方黑線、正面右下角10
    00字樣，最後再以橡皮浮水印沾上水性白色油漆造成浮水印
    效果及以填充螢光劑之針筆畫上螢光絲，然後黏貼防偽金屬
    線製成新版千元偽鈔成品，共計偽鈔之成品為120 萬元，再
    由丁○○以1 比8 比例欲出售予不詳真實姓名年籍「甲○○
    」之人偽鈔24萬元，惟因品質不佳，於交付「甲○○」後遭
    退回，丁○○即將之該成品燒燬。嗣於同年10月底，因丁○○與蔡旻晃2 人意見不合而停止合作，並由蔡旻晃分得電腦
    、印表機、掃描器、紙張及電腦網版，丁○○分得燙金器、
    油墨、網版器及先前所印製出之半成品，而丁○○、黃志豪
    、張志偉等人則均接續上開偽造幣券之犯意，另由黃志豪邀
    同丙○○加入印製偽鈔之工作，並於同年11月初，將上開丁○○所分得製造偽鈔所用之器具及半成品搬至高雄市三民區
    ○○○路794 巷13號4 樓原不知情乙○○所承租之租處房間
    存放，丁○○、黃志豪並分別以其所有0000000000號及0000
    00 0000 號行動電話作為印製偽鈔之聯絡工具。嗣自同年11
    月上旬某日起，由黃志豪、丙○○利用晚上12時許至翌日天
    亮止之時間，前往乙○○上址房間內將上開半成品製成偽鈔
    ，約每週1 次。同年12月初，乙○○發現上情，本反對其等
    在該處繼續製造偽鈔，但經丁○○之要求，竟基於幫助丁○○等人印製偽鈔之犯意，仍提供其上開租處作為印製偽鈔之
    場所，由黃志豪、丙○○在上址，以丁○○所分得之半成品
    ，用上開製作偽鈔之方式製成新版千元偽鈔成品約150 萬元
    ，再由黃志豪將新版千元偽鈔成品交由丁○○對外以1 比8
    比例欲出售予「甲○○」約20餘萬元，惟交付後仍因品質不
    佳而遭退回，丁○○即將成品予以燒燬，惟黃志豪仍將其中
    10萬元偽鈔成品中之7 萬元交付給他人，另3 萬元偽鈔則與
    丙○○2 人分別從台南至墾丁之路上，持渠等所製造之新版
    千元偽鈔向商店、檳榔攤購買物品使用，或由丙○○在高雄
    市持新版千元偽鈔搭乘計程車使用，渠等2 人先後以此方式
    行使而共換得之真鈔約2 、3 萬元。嗣經行政院海岸巡防署
    海岸巡防總局南部地區巡防局高雄市機動查緝隊（下稱高雄
    市機動查緝隊）對黃志豪行動電話實施通訊監察而查悉印製
    偽鈔之事，並於92年12月21日凌晨4 時20分許持原審核發之
    搜索票至上開乙○○之租處搜索，當場查獲黃志豪正在該處
    印製偽鈔，並扣得未燒燬新版千元偽鈔成品45張（其中1 張
    業經中央印製廠抽存）、新版千元偽鈔半成品677 張（其中
    1 張業經中央印製廠抽存）及丁○○等人所有供印製偽鈔所
    用之裁紙機、紙張固定器、防偽線加工機各1 台、網版印刷
    油墨6 瓶、網版用移印用油墨3 瓶、小罐顏料1 瓶、樹脂1
    瓶、長尺1 支、美工刀1 支、刷板2 支、大片加工版模1 片
    、中片加工版模3 片、小片加工版模12片、防偽線1 捆及黃
    志豪所有之門號0000000000號行動電話機1 支等物，復循線
    於同日上午6 時50分許至高雄市○○區○○路62之12號2 樓
    龔志卿（另經檢察官為不起訴處分）之住處，經龔志卿同意
    搜索而扣得電腦內儲存之偽鈔版面軟體；另循線於同日上午
    6 時45分許至高雄市○○○路263 號4 樓之2 丁○○之住處
    逕行搜索，查獲丁○○在該住處頂樓將千元偽鈔成品燒燬之
    灰燼1 袋，並扣得丁○○所有供犯罪所用之印製偽鈔紙張1
    包及門號0000000000號行動電話機1 支。
二、案經高雄市機動查緝隊及高雄縣政府警察局鳳山分局分別報
    告臺灣高雄地方法院檢察署檢察官偵查起訴。
    理  由
壹、程序部分：
    按被告以外之人於審判外之陳述，雖不符刑事訴訟法第159
    條之1 至第159 條之4 之規定，而經當事人於審判程序同意
    作為證據，法院審酌該言詞陳述或書面陳述作成時之情況，
    認為適當者，亦得為證據。當事人、代理人或辯護人於法院
    調查時知有第159 條第1 項不得為證據之情形，而未於言詞
    辯論終結前聲明異議者，視為有前項之同意，同法第159 條
    之5 第1 、2 項定有明文。立法意旨在於傳聞證據未經當事
    人之反對詰問予以核實，原則上先予排除，惟若當事人已放
    棄反對詰問權，於審判程序中表明同意該等傳聞證據可作為
    證據，基於尊重當事人對傳聞證據之處分權，及證據資料愈
    豐富，愈有助於真實發見之理念，且強化言詞辯論主義，使
    訴訟程序得以順暢進行，上開傳聞證據亦均具有證據能力。
    查本案據以認定被告等人犯罪事實存否之被告以外之人之言
    詞或書面陳述，被告、辯護人及檢察官於原審、本院前審及
    本院審理時，均同意作為證據，且於本院言詞辯論終結前，
    均未聲明異議，而本院審酌該言詞陳述及書面陳述作成之情
    況，未見有何不適當之情形，故依前開規定，均得為證據。
貳、實體部分：
一、訊據被告丁○○，坦承上開偽造幣券之犯行；被告丙○○則
    坦承有與黃志豪共同行使偽造幣券之犯行，惟矢口否認有何
    共同製造犯行，其辯護人為其辯護稱：被告丙○○並未參與
    製造偽幣之構成要件行為云云（96年9 月26日準備程序狀）
    ；被告乙○○，則矢口否認有何上開犯行，其辯護人為其辯
    護稱：92年11月間，共同被告丁○○將製造器具放置在被告
    乙○○租住處時，被告乙○○對於渠等製造偽鈔之事並不知
    情，於同年12月初發現後，即向丁○○表示不同意渠等繼續
    在該址製造，被告乙○○對渠等之製造行為並無積極提供場
    所之幫助犯行，被告乙○○亦無阻止渠等製造之義務，不能
    以被告乙○○未能阻止即認被告乙○○有幫助製造犯行云云
    （見96年12月12日辯護要旨狀）。
二、經查：
  (一)被告丁○○上開製造犯行，核與原審共同被告黃志豪於原審
    審理時供述之情節相符（見原審卷第73頁、第148 頁），復
    有黃志豪所有門號0000000000號行動電話與被告丁○○所有
    之門號0000000000號行動電話通訊監察譯文（見92年度偵字
    第25794 號卷第143 頁至第183 頁），在卷可證，另有原審
    核發之搜索票、扣押筆錄、逕行搜索報告書、不動產房屋租
    賃契約書、現場照片10幀等附卷可稽（見92年度偵字第2579
    4 號卷第69頁、第72頁、高雄市機動查緝隊刑事案件偵查卷
    第38-52 頁、第83頁、第90-96 頁），並有在被告乙○○上
    開租住處扣得之新版千元偽鈔成品45張、新版千元偽鈔半成
    品677 張、裁紙機、紙張固定器、防偽線加工機各1 台、網
    版印刷油墨6 瓶、網版用移印用油墨3 瓶、小罐顏料1 瓶、
    樹脂1 瓶、長尺1 支、美工刀1 支、刷板2 支、大片加工版
    模1 片、中片加工版模3 片、小片加工版模12片、防偽線1
    捆、在龔志卿上開住處扣得之電腦內儲存之偽鈔版面軟體、
    門號0000000000號行動電話1 支、在丁○○上開住處扣得之
    燒燬之灰燼一袋、A4紙張1 包、門號0000000000號行動電話
    1 支等物可資佐證。又扣案之新版千元偽鈔成品10張及新版
    半成品2 大張經送往中央印製廠鑑定結果，認該批偽鈔均以
    彩色噴墨方式仿印，無凹版印紋凸起效果，紙質與真鈔不同
    ，以螢光筆繪製仿紙張螢光纖維絲，水印以灰色墨在紙張背
    面仿製，安全線以灰色墨在紙張正面仿造，另以燙印箔膜（
    含面額數字）仿鈔券正面五段裸露部分，左下角面額數字以
    噴墨方式仿折光變色油墨；該等偽鈔半成品均以彩色噴墨方
    式仿印，無凹版印紋凸起效果，紙質與真鈔不同，無水印及
    安全線，左下角面額數字以噴墨方式仿折光變色油墨，有中
    央印製廠92年12月31日中印發字第0920006140號函一紙在卷
    可憑（見92年度偵字第25794 號卷第108 頁）。則被告丁○○上開自白與事實相符，其與原審共同被告黃志豪上開製造
    犯行，應可認定。而被告丁○○已自白：確有上開將製造完
    成之成品欲販賣給「甲○○」，因品質不佳而遭退回後燒燬
    等語，而原審共同被告黃志豪於偵查中亦供稱：丁○○製造
    出來的偽鈔是要賣給「甲○○」，伊負責分批交給丁○○等
    語（見93年2 月9 日偵訊筆錄，92年度偵字第25794 號卷第
    189 頁），故黃志豪於原審審理時亦為與被告丁○○上開自
    白大致相符之供述（見原審93年4 月13日審判筆錄，原審卷
    第141 頁），足證被告丁○○於製造為成品後，確有因欲販
    賣而交付他人之行為。縱被告丁○○於製造完成後尚無以偽
    鈔向他人充作真鈔而行使之犯行，仍無礙於其意圖供行使之
    用而偽造幣券犯行之成立。
  (二)另被告丙○○有與原審共同被告黃志豪共同在台南至墾丁路
    上行使上開偽鈔3 萬元，換得約2 、3 萬元之真鈔部分，業
    據被告丙○○所自承，且與黃志豪於92年12月21日第1 次警
    詢時及原審93年4 月13日審理時供述相符（見警卷一第14頁
    ；原審卷第140-141 頁）。另關於其自92年11月間起，在共
    同被告乙○○租住處與原審共同被告黃志豪共同製造犯行部
    分，被告丙○○於偵訊時自白稱：伊是黃志豪找伊幫忙一起
    去製造偽鈔，約（92年）11月間才參與。開始時由伊與黃志
    豪及張世偉輪流去學製造偽鈔，約12月就有成品出來。……
    伊於查獲乙○○處前三天去過一次，做了半成品……等語（
    見93年1 月12日偵訊筆錄，93年度偵字第1634號卷第12頁）
    ，而黃志豪於警詢時供稱：製造的紙張是伊與丙○○前往購
    買等語（見92年12月21日第1 次警詢筆錄，警卷一第13頁）
    又稱：大約（92年）10月底丁○○找伊幫他製造，另外又找
    丙○○幫他製造。我們約定丁○○拿錢給伊，伊與徐屏至「
    祥阿」指定的地點買紙，丁○○將紙交給「祥阿」，他幫我
    們印製完後再交給我們加工，丙○○大約在我們開始後二個
    禮拜加入。……伊到乙○○家中做都是乙○○幫伊開門，大
    約都是晚上11、12點去做，每次做到凌晨5 、6 點乙○○去
    睡覺就回家，每次伊都跟丙○○一起做，伊跟丙○○一起清
    點數目，丁○○會叫乙○○盯著我們等語（見92年12月21日
    第2 次警詢，92年度偵字第25794 號卷第2-8 頁），而黃元
    豪於偵查中檢察官聲請羈押法院訊問時、偵訊時及原審時，
    則就此部分均為大致相符之供述，則黃志豪上開與被告丙○○共同在乙○○住處加工製造偽鈔犯行所供述，與被告丙○○上開自白相符；共同被告丁○○於偵查中亦曾結證稱：伊
    叫黃志豪與丙○○到乙○○住處加工等語（見93年2 月9 日
    偵訊筆錄，92年度偵字第25794 號卷第133 頁），則共同被
    告丁○○上開所證，亦與黃志豪上開供述及被告丙○○上開
    自白相符，再參諸被告丙○○自承受黃志豪之邀而共同將製
    造器具搬至乙○○住處，且曾與黃志豪一同前往乙○○住處
    等情，上開證人與被告丙○○相符之陳述部分，應可採信，
    而足認被告丙○○確有在乙○○住處為共同製造偽鈔之犯行
    。雖然丁○○於本院前審及本院審理時均再證稱：丙○○沒
    有參加製造過程云云，然此與上開證述不符，應係事後迴護
    之詞，不足採信，而不能為被告丙○○有利之認定。被告丙○○之辯護人為其辯護稱：被告丙○○未參與製造之構成要
    件行為云云，尚不足採。
  (三)另被告乙○○自承：於92年12月初時得知黃志豪等人在其住
    處製造偽鈔之事實，業如上述，而共同被告丁○○於偵查中
    證稱：伊有叫乙○○看著黃志豪及丙○○製造，以免他們跑
    出去玩，但乙○○未參與製造等語（見93年2 月9 日偵訊筆
    錄，92年度偵字第25794 號卷第136 頁），於本院前審審理
    時，仍為相同內容之證述（見93年9 月30日審判筆錄，本院
    前審卷第173 頁）；而黃志豪於警詢時，亦為相同內容之供
    述，亦如上述，再參諸被告乙○○自承92年12月初即得知上
    情，而遲至同年月21日為警查獲時，黃志豪等人仍在乙○○
    住處製造之情，被告乙○○自得知時起，應有同意提供其住
    處供渠等在該址製造，且上開被告丁○○與黃志豪2 人相符
    之陳述，應可採信。共同被告丁○○於本院審理時證稱：因
    黃志豪在吃搖頭丸，伊才要乙○○注意不要讓黃志豪每天吃
    藥，看住黃志豪云云（見本院96年11月7 日審判筆錄），惟
    其此部分所證與其上開所證不符，亦與黃志豪上開供述不符
    ，應亦係事後迴護之詞，不能採信。則被告乙○○確有自92
    年12月初得知黃志豪等人在其住處製造時，仍同意渠等在其
    住處製造而提供住處幫助渠等製造之犯行，亦可認定。被告
    乙○○之辯護人為其辯護稱：無幫助犯意云云，亦無足採信
    。另檢察官起訴認：被告乙○○係自被告丁○○將製造器具
    搬至其住處時起，即基於幫助犯意提供住處幫助製造云云，
    惟查，黃志豪於原審審理時供稱：乙○○原本不知道伊有在
    製造偽鈔，後來有幾次看到才知道等語（見原審93年4 月13
    日審判筆錄），而與丁○○於本院審理時亦證稱：92年11月
    間將製造器材搬到乙○○住處時，他並不知道那是做什麼用
    的，他於92年12月才知道的等語相符（見本院上開審判筆錄
    ），故被告乙○○辯稱：係自92年12月初時起才得知等語，
    應可採信。故檢察官此部分之起訴，容有誤會，併此敘明。
三、論罪：
  (一)被告丁○○、徐屏鋒部分：按妨害國幣懲治條例第1 條第1
    項規定，本條例所稱之國幣，係指中華民國境內，由中央政
    府或其授權機關所發行之紙幣或硬幣。又中華民國貨幣，由
    本行發行之；本行發行之貨幣為國幣，對於中華民國境內之
    一切支付，具有法償效力，中央銀行法第13條第1 項、第2
    項分別定有明文。而新臺幣係中央政府授權臺灣銀行發行之
    紙幣，自屬國幣。是核被告丁○○、丙○○所為，均係犯妨
    害國幣懲治條例第3 條第1 項之意圖供行使之用，而偽造幣
    券罪。其等偽造新版千元偽鈔半成品部分犯行，係屬偽造新
    版千元偽鈔成品之階段行為，僅侵害一個法益，應無庸再另
    論以同條第3 項之未遂罪（最高法院26年度上字第1783號判
    例意旨參照）。被告丁○○與黃志豪、張志偉、蔡旻晃間，
    就在高雄市○○路與和平路某大廈25樓之租處內偽造幣券之
    犯行，被告丁○○與徐屏鋒、黃志豪、張志偉就在高雄市三
    民區○○○路794 巷13號4 樓被告乙○○租處偽造幣券之犯
    行，均互有犯意聯絡及行為分擔，均應論以共同正犯。被告
    行為後，關於刑法第28條共同正犯之規定，業於94年1 月7
    日修正公布，並於95年7 月1 日施行，修正後業已限縮共同
    正犯適用之範圍，比較修正前後之規定，以修正後之規定較
    有利被告；另被告所犯妨害國幣懲治條例第3 條之罪，法定
    刑中得併科罰金刑，而被告行為後，刑法第33條第5 款有關
    罰金刑部分亦有修正，依修正前之規定：「罰金：（銀元）
    1 元以上」，並應依罰金罰鍰提高標準條例第1 條規定，就
    其原定數額得提高為2 倍至10倍，但法律已依一定比率規定
    罰金或罰鍰之數額或倍數者，依其規定。然修正後之刑法第
    33 條 第5 款則規定：「罰金：新臺幣1,000 元以上，以百
    元計算之」，而95年6 月14日修正公布之刑法施行法第1 條
    之第2 項規定：「94年1 月7 日刑法修正時，刑法分則編未
    修正之條文定有罰金者，自94年1 月7 日刑法修正施行後，
    就其所定數額提高為30倍，但72年6 月26日至94年1 月7 日
    新增或修正之條文，就其所定數額提高為3 倍」，比較修正
    前後之罰金刑輕重，該罰金刑之最低刑度於修法後已有加重
    ，故以行為時之規定有利於被告。上開修正經綜合比較結果
    ，以整體適用修正前之規定，較有利於被告，應依刑法第2
    條第1 項規定適用修正前規定論處。又被告徐屏鋒偽造新版
    千元紙幣後持以行使，其行使行為為偽造行為所吸收，不另
    論罪；又被告丁○○、原審共同被告黃志豪先於高雄市○○
    路與和平路某大廈25樓之租處內偽造幣券，嗣因被告丁○○
    與蔡旻晃意見不合而停止合作，並將新版千元偽鈔半成品移
    至高雄市三民區○○○路794 巷13號4 樓被告乙○○租處繼
    續為偽造幣券之行為，被告丁○○顯係基於同一製造犯意，
    而以先前所製成之器具及半成品繼續完成之一個接續製造行
    為，屬實質上之一行為，檢察官認所為應論以連續犯，尚有
    未洽。被告丁○○之於原審時之辯護人辯護意旨稱：被告丁○○於偵查中主動供述偽造集團份子蔡長享，並使警方因而
    破獲，自屬符合證人保護法第14條之情形，請依法減輕其刑
    云云（見原審卷第172 頁）。然按證人保護法第14條第2 項
    規定：「被告或犯罪嫌疑人雖非前項案件之共犯。但於偵查
    中供述其犯罪之前手、後手或相關犯罪之網絡，因而使檢察
    官得以追訴與該犯罪相關之第二條所列刑事案件之被告者，
    參酌其犯罪情節之輕重、被害人所受之損害、防止重大犯罪
    危害社會治安之重要性及公共利益等事項，以其所供述他人
    之犯罪情節或法定刑較重於其本身所涉之罪且經檢察官事先
    同意者為限，就其因供述所涉之犯罪，得為不起訴處分」。
    但查，被告丁○○與蔡長享並無共犯關係，縱使其供出蔡長
    享亦僅係供述犯罪相關之網絡，因而使檢察官得以追訴與該
    犯罪相關之被告，而屬證人保護法第14條第2 項所規定之檢
    察官得予被告不起訴處分之範疇，但檢察官既未予不起訴處
    分而提起公訴，被告丁○○自不得執以同法第14條第1 項之
    規定，主張減輕或免除其刑，且被告丁○○部分並無經檢察
    官事先同意適用證人保護法第14條之情形存在，是被告丁○○原審之辯護人上開所辯，尚無足採。
  (二)被告乙○○部分：核被告乙○○基於幫助之犯意提供其租處
    作為印製偽鈔場所之所為，係犯妨害國幣懲治條例第3 條第
    1 項之意圖供行使之用，而偽造幣券罪之幫助犯。被告於犯
    罪時之刑法第30條第1 項、第2 項分別規定：「幫助他人犯
    罪者，為從犯。雖他人不知幫助之情者，亦同」、「從犯之
    處罰，得按正犯之刑減輕之」，而95年7 月1 日修正公布施
    行之刑法第30條第1 項、第2 項則規定：「幫助他人實行犯
    罪行為者，為幫助犯。雖他人不知幫助之情者，亦同。」、
    「幫助犯之處罰，得按正犯之刑減輕之」。則修正後規定，
    應僅係參酌學說及實務見解，將幫助犯之條文規定予以明確
    化，以杜爭議，故解釋上修正施行前後刑法第30條之規定並
    無有利或不利於被告之情形，自不生新舊法比較之問題，應
    逕依修正後之刑法第30條第1 項之規定論以幫助犯，並依同
    條第2 項之規定減輕其刑。惟關於所犯妨害國幣懲治條例第
    3 條第1 項之罰金刑部分，亦有修正，已如上述，則此部分
    應依適用修正前規定論處。又被告乙○○於犯罪時之刑法第
    64 條 第2 項、第65條第2 項有關死刑或無期徒刑減輕之規
    定分別為：「死刑減輕者，為無期徒刑，或為15年以下12年
    以上有期徒刑」、「無期徒刑減輕者，為7 年以上有期徒刑
    」，而95年7 月1 日修正公布施行之刑法前開規定則為：「
    死刑減輕者，為無期徒刑」、「無期徒刑減輕者，為20年以
    下15 年 以上有期徒刑」，比較修正前後之規定，以修正前
    之規定對被告較為有利，亦應適用修正前之規定減輕其刑，
    併此敘明。另審酌被告乙○○係基於朋友關係而同意將其租
    住處提供共同被告丁○○寄放物品，並於寄放後之92年12月
    初，始得知所寄放之物品係製造偽鈔之器具，雖知情後仍同
    意繼續提供住處供渠等製造，然其並無獲利，應係基於友誼
    關係而為同意，本院認上開犯罪之情狀，在客觀上足以引起
    一般同情，認雖經依幫助犯規定予以減輕後，認為即使予以
    宣告法定最低度刑期，猶嫌過重，爰依刑法第59條規定，減
    輕其刑。並依法遞減之。
四、原審予以被告等人論科，固非無見，惟查：(一)被告丁○○第
    一次與張志偉、蔡旻晃等人製造偽鈔成品約120 萬元，已經
    丁○○於本院前審訊問時所供明在卷（見本院前審卷第77頁
    ）。而其第二次與黃志豪、丙○○製成偽鈔成品約150 萬元
    ，除據黃志豪於警詢時陳明外，並與丙○○於本院前審時陳
    述大致相符。而原審判決事實欄對於丁○○第一次製造偽鈔
    成品之數量，未予以載明；而其第二次與黃志豪、丙○○等
    人製造偽鈔成品數量，則記載為2 、3 百萬元，而有認定事
    實未依證據之違誤，自有未合；(二)原審共同被告黃志豪另將
    偽鈔7 萬元交付他人而行使，業經其所供明，已如上述，另
    被告丙○○與黃志豪2 人於92年11月上旬，從台南至墾丁之
    路上，持渠等所製造之新版千元偽鈔3 萬元向商店、檳榔攤
    購買物品使用，或由丙○○在高雄市搭乘計程車時使用，共
    換得之真鈔約2 、3 萬元等情，亦據被告丙○○於偵查中及
    本院前審時供述明確，亦如上述，該合計10萬元之偽鈔並無
    證據證明業已滅失而不存在，原審未在被告丁○○、丙○○
    判決主文中諭知沒收，亦有未合；(三)被告乙○○原本不知黃
    志豪在其租住處房間內製造偽鈔，後於92年12月初始發現，
    本要求黃志豪不要在其租住處製造偽鈔，經丁○○拜託後，
    乃同意提供場所，供渠等繼續製造偽鈔等情，業據丁○○、
    黃志豪於原審供述明確（見原審卷第143-145 頁）。則被告
    乙○○基於幫助之犯意，提供其租住處供黃志豪等人製偽鈔
    ，係自92年12月初某日開始，原判決事實欄認定被告乙○○
    犯罪時間係自92年11月間開始，其認定之事實亦有違誤；(四)
    被告乙○○應有適用刑法第59條規定酌減其刑之情，已如上
    述，原審未予適用，亦有未合。被告等人上訴意旨，或否認
    犯罪，或指摘原判決量刑過重不當，固無理由，然原審此部
    分判決既有上述之可議，自應由本院將原審被告丁○○、丙○○2 人部分及被告乙○○偽造幣券及定應執行刑部分，予
    以撤銷改判。爰審酌被告丁○○及徐屏鋒均正值青壯，竟不
    思正當途徑獲取金錢，而以偽造貨幣之方式欲獲求財富，且
    所偽造之幣券之金額為270 萬元，金額不少，而被告乙○○
    提供場所幫助被告丁○○等人印製偽鈔，其等危害社會之經
    濟發展及擾亂國家之金融秩序，惟大部分偽鈔因製造品質不
    佳而由被告丁○○予以燒燬而未流通，故危害尚輕，被告丙○○參與製造之時間較短，被告乙○○幫助之情節較輕，再
    念其等均未有犯罪之前科紀錄，有臺灣高雄地方法院檢察署
    刑案資料查註紀錄表及臺灣高等法院被告全國前案紀錄表各
    4 份在卷可參，素行均尚稱良好等，及其他一切情狀，分別
    量處如主文第2 、3 項所示之刑，以示懲儆。另96年6 月15
    日訂定之中華民國九十六年罪犯減刑條例，業於96年7 月4
    日經總統公布，於同年月16日施行，被告乙○○上開所犯上
    開之罪，係在96年4 月24日以前，所犯非屬該條例第3 條第
    1 項所列不予減刑之罪名，爰依同條例第2 條第1 項第3 款
    、第7 條規定減其刑期二分之一。原審共同被告黃志豪與被
    告丙○○上開行使流通在外之新版千元偽鈔成品10萬元共計
    100 張，雖未扣案，惟並無證據證明其業已滅失而不存在，
    仍應依懲治國幣條例第6 條規定，不問屬於犯人與否，沒收
    之；扣案之新版千元偽鈔成品45張，亦均應依妨害國幣懲治
    條例第6 條之規定，不問屬於犯人與否，沒收之；而新版千
    元偽鈔半成品677 張，尚未偽造完成不具幣券外觀，係被告
    丁○○、丙○○及原審共同被告黃志豪所有，已據其等供明
    在卷，且為供其等犯罪所用之物，應依刑法第38條第1 項第
    2 款規定併宣告沒收之（最高法院88年度台上字第7218號判
    決意旨參照）；又未扣案之上開製造完成之其他成品，業因
    品質不佳，於交付「甲○○」後經退回，而由被告丁○○燒
    燬而不存在，業經被告丁○○所供明；另扣案燒燬之千元偽
    鈔成品灰燼一袋，亦顯然業已滅失，爰均不另為沒收之諭知
    ；另扣案之裁紙機、紙張固定器、防偽線加工機各1 台、網
    版印刷油墨6 瓶、網版用移印用油墨3 瓶、小罐顏料1 瓶、
    樹脂1 瓶、長尺1 支、美工刀1 支、刷板2 支、大片加工版
    模1 片、中片加工版模3 片、小片加工版模12片、防偽線1
    捆、電腦內儲存之偽鈔版面軟體、紙張1 包、門號0000
    000000號、門號0000000000號行動電話機各1 支等物，均係
    供印製偽鈔所用之物，且為被告丁○○、黃志豪所有，業據
    被告丁○○及原審共同被告黃志豪供承在卷可按（見原審卷
    第137 頁），爰依刑法第38條第1 項第2 款之規定，均併予
    宣告沒收之；至於扣案龔志卿所有之電腦（含主機、顯示器
    ）1 組、被告丁○○所有之電腦主機、螢幕、印表機各1 台
    、大樓監視錄影帶1 捲、門號0000000000號行動電話1 支，
    難認與本件偽造國幣之犯罪有關，故不併予宣告沒收。另蔡
    旻晃取走之電腦、印表機、掃描器、紙張及電腦網版雖均係
    供本件偽造國幣所用之物，然未經扣案，且係得沒收之物，
    為免將來執行之困難，亦均不另予沒收。
五、公訴意旨另以：被告乙○○自92年11月間起至同年12月初某
    日前，亦有提供上開場所供丁○○等人製造偽鈔，亦應成立
    幫助偽造國幣罪嫌云云。惟查被告乙○○並無上開犯行，業
    如上述，惟公訴人認被告乙○○此部分與其前開論罪科刑部
    分，具有實質上一罪關係，故不另為其此部分無罪之諭知，
    併此敘明。
六、原審共同被告黃志豪，因未上訴而確定；被告乙○○轉讓第
    三級毒品，及持有第二級毒品部分，業經最高法院駁回上訴
    而確定，均併此敘明。
據上論結，應依刑事訴訟法第369 條第1 項前段、第364 條、第
299 條第1 項前段，妨害國幣懲治條例第3 條第1 項、第6 條，
刑法第第2 條第1 項、第11條、第30條第2 項、第59條、第38條
第1 項第2 款、修正前刑法第28條，罰金罰鍰提高標準條例第1
條前段，中華民國96年罪犯減刑條例第2 條第1 項第3 款、第7
條，判決如主文。
本案經檢察官李門騫到庭執行職務。
中    華    民    國    97    年    1     月    30    日
                  刑事第七庭  審判長法  官 莊飛宗
                                    法  官 孫啟強
                                    法  官 邱明弘
右正本證明與原本無異。
如不服本判決應於收受本判決後10日內向本院提出上訴書狀，其
未述上訴理由者，並得於提起上訴後10日內向本院補提理由書
狀（均須按他造當事人之人數附繕本)「 切勿逕送上級法院」。
中    華    民    國    97    年    1     月    30    日
                                    書記官 曾允志
附錄：本判決論罪科刑法條：
妨害國幣懲治條例第3條第1項：
意圖供行使之用，而偽造、變造幣券者，處無期徒刑或五年以上
有期徒刑，得併科五千元以下罰金。


司法院資訊處製作；財團法人民間司法改革基金會備份。
